臺灣高等法院刑事判決　　　　　　　　　　　九十一年度重上更(三)字第一四七號
　　上　訴　人
　　即　被　告　甲○○
右上訴人因殺人案件，不服臺灣新竹地方法院六十一年度訴字第二九九號，中華民國
六十一年七月十四日第一審判決（起訴案號：臺灣新竹地方法院檢察署六十一年度偵
字第三九二六號）提起上訴，本院判決後經最高法院第三次發回更審，本院判決如左
：
    主  文
原判決撤銷。
本件免訴。
    理  由
一、公訴意旨略稱：被告甲○○係台北市政府雇員，民國（下同）五十七年間，在市
    府結識乙○○，對之糾不已，饒女乃辭職返回苖栗，惟被告仍繼續糾，六十
    年七月間，並以加害生命之事，寄函饒女予以恐嚇，經臺灣新竹地方法院判處罪
    刑，詎被告竟萌殺害饒女之意圖，於六十一年三月間，自台北市帶獵槍一支、
    子彈六十一發、散裝鋼質彈珠二包、斧頭、小刀、鑽子各一把、農藥一瓶、衣物
    數件，分裝在二個手提包內，寄存於不知情之陳啟棟家中，意欲與饒女婚事不成
    之際，加之殺害，嗣於六十一年五月十一日下午一時許，獲悉饒女將於同年月十
    五日與王魯明結婚，與王母談判，復未獲結果，乃決意殺害饒女洩憤，至同日晚
    十時許，被告赴陳啟棟住處，取回寄存於陳宅之上開手提包，隨即騎乘自行車至
    苖栗縣苖栗鎮玉清里坡塘下二號之一饒女住處隱藏，至翌日上午二時許，取出獵
    槍一支、子彈三十六顆、斧頭、小刀、鑽子各一把、農藥一瓶，越牆侵入饒女住
    處庭院，用斧頭擊破大門玻璃，開啟大門，直登二樓，持槍、彈逕入饒女臥室，
    昏暗中誤認睡臥中之饒秋雲係乙○○，乃持獵槍朝饒秋雲上胸射擊散裝彈一發，
    致使饒秋雲當場斃命，嗣與饒秋雲共睡之饒秋月驚醒，目睹被告行兇，乃告知射
    殺者非乙○○，請勿繼續行兇，被告進而追問乙○○睡於何處，適乙○○與父、
    母丁○○、丙○○○聞聲自臥室奔出查看，被告復持該獵槍向乙○○射擊，倖饒
    秋月於被告射擊時，從旁擊落被告所持獵槍，致彈發未中，被告見狀，乃起意逃
    離，丁○○、丙○○○及乙○○、饒秋月遂合力上前逮捕，被告又持斧頭猛砍丁○○頭部，俟斧頭被奪，復取用小刀，向乙○○下腹猛剌，嗣因饒秋月呼救聲，
    驚醒鄰居金星及其房東前來搭救，始將被告當場逮捕，因認被告涉犯刑法第二百
    七十一條第一項殺人、同法條第二項殺人未遂等罪嫌。
二、按追訴權因左列期間內不行使而消滅：一、死刑、無期徒刑或十年以上有期徒刑
    者，二十年；二、三年以上十年未滿有期徒刑者，十年；三、一年以上三年未滿
    有期徒刑者，五年；四、一年未滿有期徒刑者，三年；五、拘役或罰金者，一年
    。追訴權之時效，如依法律之規定，偵查、起訴或審判之程序，不能開始或繼續
    時，停止其進行。停止原因繼續存在之期間，如達於第八十條第一項各款所定期
    間四分之一者，其停止原因視為消滅，刑法第八十條第一項及同法第八十三條第
    一項、第三項分別定有明文。又追訴權時效已完成者，應諭知免訴之判決，並得
    不經言詞辯論為之，刑事訴訟法第三百零二條第二款、第三百零七條定有明文。
三、經查：
（一）本件被告甲○○係於六十一年五月十二日涉犯刑法第二百七十一條第一項、第
      二項之殺人及殺人未遂罪、第三百零六條第一項之無故侵入他人住宅罪、第一
      百八十七條之公共危險罪（按：被告業於原審調查時坦承所持有之子彈係由自
      己製造，見原審卷第四十六頁），並經臺灣新竹地方法院檢察署檢察官偵查後
      起訴。然於本院審理期間因心神喪失，經本院於六十三年三月二十七日，依刑
      事訴訟法第二百九十四條第一項之規定，裁定被告在其心神喪失回復以前停止
      審判在案，此有本院刑事裁定書及國立台灣大學醫學院附設醫院六十三年三月
      八日（６３）校附醫秘字第０三九八號函在卷可稽（見上更（二）卷（一）第
      六十、四十五頁），為依法律之規定審判之程序不能繼續，且本件自裁定停止
      審判後迄今被告仍心神喪失尚未回復，有此期間本院就其精神狀況進行調查之
      訊問筆錄（見同上卷（一）第九十二、一０五頁反面、一二二至一二三、一四
      六至一四七、一五七至一五九、一七七至一七八、二０四頁正反面、二三六至
      二三七、二五一、、二八一、三０八至三一０、三一九至三二０、三三二、三
      四０─二、三九四至三九六、四０一至四０二頁、卷（二）第五至六、十六至
      十七、二十五至二十六、三十五至三十六、八十六至八十九、頁）、勘驗筆錄
      （見同上卷（二）第七十七、八十二、一一二、一一三頁）、台灣台北地方法
      院看守所函（見同上卷（一）第七十四、一六四、一六七、一八六、二一九、
      頁）、台北市立療養院函及診斷證明書（見同上卷（一）第三０四、三一三、
      三二三、三二六、三四０、三四四、三五二、三五六、三五九、三六二、三六
      五、三六八、三七０、三七三、三七五、三八０、三八二、三八七、四０四頁
      、卷（二）第七、十二至十三、二十七、二十九、三十七、七十三、七十九、
      一０八頁）、國立台灣大學醫學院附設醫院精神鑑定報告書（見同上卷（二）
      第四十五至四十八、一０一至一０六頁）及苗栗縣警察局苗栗分局查訪紀錄（
      見同上卷（二）第五十三至五十四、六十五至六十六、六十九至七十一、七十
      五、一一０頁）等件在卷可稽。查被告所涉無故侵入他人住宅罪、公共危險罪
      、連續殺人罪及殺人未遂罪各罪間最重法定刑為死刑、無期徒刑或十年以上有
      期徒刑，揆諸前開刑法第八十條第一項之規定，追訴權時效期間最長為二十年
      。再被告經本院裁定停止審判後，迄今心神喪失尚未回復，其停止之原因繼續
      存在尚未消滅，依同法第八十三條第三項之規定追訴權時效自應加計四分之一
      ，即最長五年，故追訴權時效之計算應自犯罪行為成立之日即六十一年五月十
      二日起算，計算最長二十五年時效，再扣除六十一年五月十二日至六十三年三
      月二十七日裁定前之偵審期間計一年十月十五日（計算上為加計），是上開各
      罪案件之追訴權時效至遲均已於八十八年三月二十七日完成，追訴權時效既已
      完成，自應為免訴之諭知。故本院不待被告精神喪失回復，於九十一年十一月
      十二日裁定本件繼續審理，又因本件應諭知免訴，既不經言詞辯論，自無因被
      告心神喪失而停止審判之餘地，附此敘明。
（二）至於原審認定檢察官對乙○○起訴殺人未遂部分應變更法條為連續傷害罪、經
      饒母合法告訴未經起訴之傷害罪部分認係裁判上一罪之連續傷害罪而為公訴效
      力所及，及傷害丙○○○之傷害罪部分，其法定刑為三年以下有期徒刑、拘役
      或一千元以下罰金，揆諸前開刑法第八十條第一項之規定，追訴權時效期間最
      長為五年。再被告經本院裁定停止審判後，迄今心神喪失尚未回復，其停止之
      原因繼續存在尚未消滅，依同法第八十三條第三項之規定追訴權時效自應加計
      四分之一，即最長一年三個月，故追訴權時效之計算應自犯罪行為成立之日即
      六十一年五月十二日起算，計算最長六年三月時效，再扣除六十一年五月十二
      日至六十三年三月二十七日裁定前之偵審期間計一年十月十五日（計算上為加
      計），是原審認定為連續傷害罪部分之追訴權時效至遲於六十九年六月二十七
      日亦已完成，亦應為免訴判決，併此敘明。
四、原審以被告甲○○罪證明確，據以論罪科刑，固非無見。惟查本件被告所涉各罪
    之追訴權時效，至遲均已於八十八年三月二十七日完成，依法應為免訴之判決。
    被告上訴雖非以此為理由，惟原判決既不得再予實體論罪科刑之判決，自應由本
    院將原判決予以撤銷改判，另諭知免訴之判決，並不經言詞辯論為之。
據上論結，應依刑事訴訟法第三百六十九條第一項前段、第三百六十四條、第三百零
二條第二款、第三百零七條，判決如主文。
中      華      民      國      九十一    年      十一    月    二十    日
                              台灣高等法院刑事第十六庭
                                  審判長法  官  許  增  男
                                        法  官  黃  鴻  昌
                                        法  官  周  煙  平
右正本證明與原本無異。
如不服本判決應於收受送達後十日內向本院提出上訴書狀，其未敘述上訴之理由者並
得於提起上訴後十日內向本院補提理由書（均須按他造當事人之人數附繕本）。
                                        書記官  蕭  麗  珍
中      華      民      國    九十一    年     十一     月    二十一    日
